【裁判字號】    94,交聲,338
【裁判日期】    950216
【裁判案由】    聲明異議
【裁判全文】
臺灣臺南地方法院交通事件裁定        94年度交聲字第338號
移送機關    交通部公路總局嘉義區監理所臺南監理站
受處分人    甲○○
即異議人
上列受處分人因違反道路交通管理處罰條例案件，對於交通部公
路總局嘉義區監理所臺南監理站九十四年六月十四日所為之裁決
處分（處分案號：嘉監南字第裁七四－Ｓ00000000號）
聲明異議，本院裁定如下：
    主  文
異議駁回。
    理  由
一、聲明異議意旨略以：受處分人即異議人甲○○於民國九十四
    年一月三日下午七時五分許，將所駕駛之車牌號碼ＺＢ－五
    ０五七號自用小客車，停放在臺南市○○路○段二三一號前
    之停車格內，打開車門後，蹲在車外，伸手進入汽車內找尋
    行動電話之際，適有被害人陳文亞騎車牌號碼ＮＩＨ－八六
    三號重型機車，行經該處，因未注意車前狀況，撞上異議人
    之上開小客車左前車門，而受有頭部外傷併第三、四、六節
    頸椎間盤突出併神經緊迫及右手腕扭傷等傷害。臺南市警察
    局第六分局員警竟以異議人有開啟車門不當致陳文亞受傷之
    違規情事，而開單舉發。交通部公路總局嘉義區監理所臺南
    監理站經查證結果，復以前述違規事實明確，乃依道路交通
    管理處罰條例第六十一條第三項之規定，裁處異議人記違規
    點數三點。然異議人於停車後，開啟車門時，已注意後方並
    無來車，且異議人在開啟車門後約一至二分鐘，被害人才騎
    車經過肇事地點，當時其應該有看到異議人之上開車門已開
    啟，本件交通事故係因被害人未注意前方停車狀況所引起，
    故本件肇事責任應歸屬於被害人。因此，異議人並不服原處
    分，乃提起本件異議。
二、按汽車駕駛人駕駛汽車違反道路交通安全規則，因而肇事致
    人受傷者，記違規點數三點，道路交通管理處罰條例第六十
    一條第三項定有明文；又道路交通安全規則第一一二條第一
    項第十五款則規定，汽車駕駛人停車向外開啟車門時，應注
    意行人、車輛，並讓其先行。
三、經查：
  （一）受處分人即異議人甲○○固不否認其所駕駛之車牌號碼
        ＺＢ－五０五七號自用小客車，於九十四年一月三日下
        午七時五分許，停放在臺南市○○路○段二三一號前之
        停車格內時，於車門開啟之情形下，適被害人陳文亞騎
        車牌號碼ＮＩＨ－八六三號重型機車經過該處，被害人
        所騎機車與異議人所駕駛車輛之左前車門相撞，被害人
        並因此受有頭部外傷併第三、四、六節頸椎間盤突出併
        神經緊迫及右手腕扭傷等傷害之事實，並有道路交通事
        故現場圖、道路交通事故調查報告表、道路交通事故照
        片、財團法人臺灣基督長老教會新樓醫院診斷證明書一
        紙在卷可參。而臺南市警察局第六分局員警以異議人有
        開啟車門不當致被害人受傷為由，開單舉發等節，亦有
        臺南市警察局南市警交字第Ｓ00000000號舉發
        違反道路交通管理事件通知單一張附卷可稽。是本件異
        議人於上述時、地，開啟車門後，其所開啟之車門與被
        害人所騎之機車發生擦撞，被害人並因而受傷害等事實
        ，堪以認定。
  （二）本件受處分人即異議人甲○○雖否認其開啟車門時有未
        盡注意讓行人、車輛先行之情事，辯稱：伊開啟車門後
        約一至二分鐘後，始發生交通事故等語。然異議人於上
        述時、地，停車後突然開啟車門，致被害人陳文亞見狀
        閃避不及，而撞擊該小客車左車門一情，已據被害人於
        警詢時陳述明確（參見卷附九十四年二月七日警詢筆錄
        ），經核被害人與異議人並無任何仇隙，應無設詞陷害
        異議人之理，且其所為上開證詞亦無何不合理之處，故
        其證詞，應堪採信。而異議人就其前開有利於己之主張
        ，並未提出任何證據以供本院調查，經本院合法傳喚後
        ，亦未到庭提出任何說明。依據被害人警詢中之陳述，
        參以前述被害人因其所騎機車與異議人之小客車車門擦
        撞後倒地受傷等事實，則異議人於前述時、地停車後，
        未注意行人、車輛，並讓其先行，即貿然向外開啟車門
        ，致被害人閃避不及，因而人、車倒地，被害人並因此
        受有傷害之事實，同堪認定。
  （三）況受處分人即異議人甲○○因上開交通事故涉犯之過失
        傷害刑事案件，經被害人陳文亞提起告訴後，由臺灣臺
        南地方法院檢察署檢察官偵查結果，以異議人疏於注意
        行人、車輛並讓其先行，即貿然開啟車門尋找物品，致
        被害人閃避不及而撞及異議人駕駛之小客車車門，被害
        人並因而受有上述傷害為由，以九十四年度偵字第四０
        六號起訴異議人之過失傷害犯行，嗣本院以九十四年度
        交易字第九十四號刑案受理後，異議人於受命法官進行
        準備程序時，即為認罪之表示，並與被害人成立和解，
        由被害人撤回告訴等情，經本院調取該案卷宗核閱無誤
        。
  （四）按道路交通安全規則第一一二條第一項第十五款規定汽
        車駕駛人於停車向外「開啟車門時」，負有注意行人、
        車輛，並讓其先行之義務，其所賦予駕駛人應盡注意義
        務之時期，非僅指駕駛人剛剛開啟車門那一瞬間，而係
        指駕駛人應注意在「車門開啟之期間」，駕駛人均應注
        意禮讓後方之行人、車輛先行。且道路之目的在供人、
        車流暢通行，停駛於路旁之車輛，其車門開啟之際，必
        會使原本行駛於道路上之車輛經過該處時，必需繞道或
        停駛等候，而增加人、車往來之危險，故駕駛人亦應注
        意開啟車門後迅速關上車門，以減少人、車往來之危險
        。從而，縱異議人辯稱其開啟車門後約一至二分鐘後，
        始發生上揭交通事故一節為真，然依其所述，其於下車
        後，未能迅速開上車門，反而蹲在路旁，並在開啟之車
        門旁撿拾物品達一、二分鐘之久，異議人於停車向外開
        啟車門時，有未注意行人、車輛，並讓其先行之違規行
        為，且其所為確已違反道路交通安全規則第一百十二條
        第一項第十五款之規定，實無疑義。
  （五）再者，縱使上開交通事故之發生，被害人陳文亞亦有未
        注意車前狀況之過失，然此亦僅能作為是否能減輕受處
        分人即異議人甲○○就其過失傷害被害人所應負擔之刑
        事責任比例之參考，異議人尚難據此免除其上述違規行
        為所應負擔之行政責任。
  （六）從而，受處分人即異議人甲○○有於右開時、地，駕駛
        汽車違反道路交通安全規則關於汽車駕駛人停車向外開
        啟車門時，應注意行人、車輛，並讓其先行，因而肇事
        致被害人陳文亞受傷之違規情事，應可認定。
四、 綜上所述，本件受處分人即異議人甲○○於上開時、地，
     有違反道路交通安全規則第一百十二條第一項第十五款之
     規定，因而肇事致人受傷之違規情事，則無疑義，故原處
     分機關就此部分之事實，依照同條例第六十一條第三項之
     規定，裁處異議人記違規點數三點，於法即無不當，是本
     件之異議，經核並無理由，而應予以駁回。
據上論斷，應依道路交通案件處理辦法第十九條，裁定如主文。
中    華    民    國    95    年    2    月    16    日
                     交通法庭    法  官     莊玉熙
以上正本證明與原本無異。
如不服本裁定應於送達後五日內向本院提出抗告狀。
                                 書記官     劉鴻瑛
中    華    民    國    95    年    2    月    16    日


司法院資訊處製作；財團法人民間司法改革基金會備份。
